臺灣高等法院臺南分院刑事判決　　　　　 九十一年度上更(一)字第二一八號　 Ｃ
　　　上　訴　人　臺灣臺南地方法院檢察署檢察官
　　　上　訴　人
　　　即　被　告　丁　○　○
　　　指定辯護人　本院公設辯護人　乙　○　○
右上訴人因被告違反毒品危害防制條例案件，不服臺灣臺南地方法院八十八年度訴字
第五三○號中華民國八十八年五月三十一日第一審判決（起訴案號：臺灣臺南地方法
院檢察署八十八年度偵字第一八九二、一八九三號），提起上訴，經最高法院第一次
發回，本院判決如左：
      主      文
原判決關於連續販賣第貳級毒品與執行刑部分均撤銷。
丁○○連續販賣第貳級毒品，處有期徒刑捌年，扣案安非他命肆小包（重六‧八六六
二公克）沒收銷燬之，販賣所得新台幣參仟元沒收，如全部或一部不能沒收時，以其
財產抵償之。
      事      實
一、丁○○前於民國（下同）八十七年間，因施用第二級毒品案件，經臺灣臺南地方
    法院以八十七年度毒聲字第三六一號裁定送觀察、勒戒，經執行認無繼續施用毒
    品傾向後，由臺灣臺南地方法院檢察署檢察官於八十七年九月十五日以八十七年
    度偵字第九三六七號為不起訴處分確定；又意圖營利，以販賣之犯意購入第二級
    毒品再俟機販售，並基於概括之犯意，先於八十八年一月三十一日十四時許，在
    臺南縣永康市○○街『省立台南高級農業職業學校』後門，以新台幣（下同）五
    千元價格，販賣二小包第二級毒品安非他命予戊○○，獲得三千元，戊○○尚積
    欠二千元。迨同日下午四時許，戊○○被新營憲兵隊查獲，乃供出安非他命來源
    ，並配合憲兵人員，打行動電話聯絡丁○○，佯稱欲清償所欠二千元，另購買一
    萬元安非他命，並約定當晚上七時許在『省立台南高級農業職業學校』後門轉角
    處交易，新營憲兵隊便衣憲兵即至該處埋伏守候，丁○○攜帶四小包安非他命前
    來交易，見埋伏便衣憲兵趨前圍捕，立將四小包安非他命丟棄地上，當場扣得四
    小包安非他命（重六‧八六六二公克）。
二、案經新營憲兵隊移送臺灣臺南地方法院檢察署檢察官偵查起訴。
      理      由
一、訊據上訴人即被告丁○○惟矢口否認有販賣第二級毒品安非他命之犯行，辯稱：
    伊從未販賣安非他命予他人，伊係與戊○○合買，當日係戊○○欲打電話向伊借
    款一萬元，伊攜帶一萬元至台南高農欲將一萬元交付予戊○○，並非要賣安非他
    命予黃女，當日恰係伊村莊拜拜，殊無可能在下午二點拿安非他命賣予戊○○等
    語。
二、經查：
（一）被告丁○○連續販賣第二級毒品安非他命部分，則由於戊○○於八十八年一月
      三十一日下午四時許，被新營憲兵隊人員持搜索票至臺南縣南化鄉玉山村廿－
      廿號住處，搜索查獲安非他命二小包（毛重約三‧五公克）及塑膠吸食工具乙
      支，乃深入追查安非他命來源，戊○○即坦承當日下午二時許，至『省立台南
      高級農業職業學校』後門向被告丁○○購得，新營憲兵隊人員乃取得戊○○配
      合，由憲兵人員丙○○提供0000－000000號行動電話給戊○○，由
      戊○○直接與被告丁○○聯絡，佯稱欲清償所欠二千元，另購買一萬元安非他
      命，並約定當日晚上七時在『省立台南高級農業職業學校』後門進行安非他命
      交易，新營憲兵隊即派便衣憲兵至該處埋伏守候，被告丁○○依約攜帶四小包
      安非他命前往交易，見埋伏便衣憲兵趨前圍捕，立將四小包安非他命丟棄地上
      ，以上事實業據證人戊○○於新營憲兵隊及檢察官偵訊中供明在卷（詳八十八
      年度偵字第一八九三號卷第十五頁正面第十一行至背面第四行、本院前審卷第
      九十四頁正面第七行至背面第三行），並經證人即新營憲兵隊憲兵「丙○○」
      於本院前審審理中到庭結證屬實（詳本院前審卷第七十二頁正面至第七十四頁
      背面），被告丁○○亦供認該四小包安非他命係伊丟棄地上（詳新營憲兵隊轅
      愛字第一三九號卷第六頁背面第十一行至第十二行），復有被告丁○○當場丟
      棄而被便衣憲兵查扣之四小包安非他命扣案足資佐證。而前開四小包結晶物，
      經本院前審囑託私立長榮管理學院毒物研究中心鑑驗結果，證實均為甲基安非
      他命（該四小包安非他命重六‧八六六二公克，如加上丁○○預備施用之一小
      包重○‧三公克，經長榮管理學院檢驗共重七‧一六六二公克），有該學院八
      十八年十二月十四日八八長管毒字第四一六一號函檢送之檢測報告乙份附卷足
      稽（詳本院前審卷第一百五十三頁正面至第一百五十四頁背面）。足證被告丁
      ○○確有販賣第二級毒品安非他命予戊○○施用，允無疑義。
（二）被告丁○○雖然一再辯稱：案發當天為農曆十二月十五日，伊村莊拜拜，戊○
      ○不可能在下午找伊，當晚戊○○欲向伊借錢，伊乃攜帶現款前往，並未販賣
      安非他命予戊○○云云。然查戊○○被新營憲兵隊人員持檢察官簽發之搜索票
      前往查獲安非他命後，即據實坦供其安非他命來源，係向被告丁○○購得，新
      營憲兵隊並取得戊○○配合，與被告丁○○約定安非他命交易時間及地點，並
      由新營憲兵隊便衣憲兵前往埋伏而當場查獲，被告丁○○見便衣憲兵趨前圍捕
      時，迅將四小包安非他命丟棄地上，諸如前述，故被告丁○○販賣安非他命予
      戊○○，即屬信而有徵之事實，應可憑信。
（三）至於證人戊○○嗣於本院前審審理中，雖翻異前供，改稱：案發當日下午被新
      營憲兵隊查獲二小包安非他命，係與被告丁○○共同出資購買，當晚則約定向
      被告丁○○借錢云云（詳本院前審卷第一百廿三頁背面）。另被告丁○○聲請
      傳訊證人郭進，雖然附合其說詞，亦證稱：案發當日下午一時三十分許，丁○
      ○即至伊神壇幫忙擺設供品，迄至六時許始行離去云云。然查證人戊○○與郭
      進該部分證言，顯與前開調查證據，嚴重牴觸，核屬勾串迴護之詞，其無可採
      ，要毋待言。而證人戊○○於憲兵隊所作筆錄係出於其自由意志，亦經證人即
      承辦人甲○○於本院調查時證稱：「（問：戊○○說你一直要他說是向丁○○
      買的，有無此事？）我們在戊○○的家裡蒐到毒品，我們告以能否提供上手，
      是她自願配合供出他的上手丁○○，也是她自己主動打電話約丁○○出來，在
      電話中她還說要以一萬元買兩包安非他命。」、「（問：戊○○說是你們騙她
      說丁○○已經承認，有何意見？）在戊○○還沒有供出丁○○的時候，我們根
      本不知道有丁○○這個人，怎可能告訴她丁○○已經承認了，是她自己主動供
      出丁○○，因她還有小孩，怕被關，她的先生也對她不諒解，所以她希望供出
      上手可以減刑。」等語明確。又本案新營憲兵隊自始即在臺灣臺南地方法院檢
      察署檢察官指揮下偵辦，舉凡一切搜索逮捕程序，均屬合法，被告丁○○猶以
      ：憲兵人員支配誘餌設陷，教唆伊犯罪云云，斤斤置辯，顯非可採。故被告丁
      ○○前開所辯，無非飾卸刑責之詞，委無足採。其連續施用及販賣第二級毒品
      安非他命犯行，事證明確，堪以認定。
三、按販賣毒品罪，並不以販入之後復行賣出為構成要件，但如以營利為目的，將毒
    品購入或將之賣出，有一於此，其犯罪即已完成。是以，行為人以營利之意圖販
    入毒品之後，縱尚未賣出，或於賣出之後，價金尚未收受，均不得視為未遂。又
    按『安非他命』乃毒品危害防制條例第二條第二項第二款所稱第二級毒品，被告
    丁○○竟連續販賣及施用安非他命。核被告丁○○所為，係犯毒品危害防制條例
    第四條第二項販賣第二級毒品既遂罪，原審判決就其中被告丁○○於八十八年一
    月三十一日當日晚上七時許第二次販賣第二級毒品罪部分，以戊○○為配合新營
    憲兵隊人員，而向被告丁○○佯購安非他命，交易未完成，即被便衣憲兵逮捕，
    認其行為仍止於未遂階段，自有未合。又其先後兩次販賣第二級毒品安非他命犯
    行，均時間緊接，所犯構成要件亦復相同，皆顯係基於概括之犯意反覆為之，屬
    連續犯，加重其刑。
四、原審就被告丁○○連續販賣安非他命部分，予以論罪科刑，固非無見；惟查（一
    ）原判決既然認定被告丁○○販賣第二級毒品安非他命，有關扣案四小包物品，
    是否為安非他命，即應憑嚴格證據證明之，原審法院竟未將被告丁○○當場丟棄
    而被憲兵人員查扣之四小包安非他命，送請有關鑑定單位鑑定，逕自認定被告丁
    ○○所販賣者為第二級毒品安非他命，顯有疏略。（二）販毒所得財物，如屬現
    款，即無追徵價額問題，原判決就被告丁○○販毒所得財物三千元，竟於主文欄
    諭知「如全部或一部不能沒收時，追徵其價額或以其財產抵償之」，亦有未當。
    （三）本案查獲單位為『新營憲兵隊』，憲兵人員於刑事訴訟法上固具有司法警
    察身分，惟因直接隸屬軍方，與一般警察單位，仍然有別，原判決一再將新營憲
    兵隊人員記載為警方，似有牽混，亦有未當。（四）就其中被告丁○○於八十八
    年一月三十一日當日晚上七時許第二次販賣第二級毒品罪部分，以戊○○為配合
    新營憲兵隊人員，而向被告丁○○佯購安非他命，交易未完成，即被便衣憲兵逮
    捕，認其行為仍止於未遂階段，亦有違誤。被告丁○○上訴意旨，否認販賣安非
    他命，並指摘該部分原判決不當，固無可取，惟該部分原判決既有可議，自屬無
    可維持，應由本院將原判決關於連續販賣第貳級毒品與定執行刑部分撤銷改判。
    爰審酌被告丁○○該部分犯罪動機、目的、手段及犯罪後態度與所生危害等一切
    情狀，量處有期徒刑八年，扣案四小包安非他命（重六‧八六六二公克），乃被
    告丁○○擬販賣予戊○○第二級毒品，應依毒品危害防制條例第十八條第一項規
    定，宣告沒收銷燬之。至於被告丁○○第一次販賣安非他命二小包予戊○○，價
    款雖為五千元，然戊○○實際上僅交付三千元予被告丁○○，其餘二千元則尚未
    給付，業經戊○○於新營憲兵隊及偵查中供明在卷，該三千元雖未扣案，既屬被
    告丁○○販賣第二級毒品所得財物，應依同條例第十九條第一項規定宣告沒收，
    如全部或一部不能沒收時，以其財產抵償之。
五、公訴意旨另以：丁○○意圖營利，並基於概括之犯意，自八十七年十一月間起連
    續販賣安非他命於戊○○施用，因認丁○○該部分亦涉有販賣第二級毒品安非他
    命罪嫌云云。戊○○於偵查中雖指稱伊自八十七年十一月間起施用第二級毒品，
    即曾向被告丁○○購買安非他命，然未具體說明購買次數及金額，該此部分指證
    並非確定，亦乏補強證據證明，何況戊○○供稱亦曾向他人購買安非他命，故戊
    ○○該部分指證應非無疑，實難僅憑戊○○所為不確定指證，遽認被告丁○○另
    涉有該部分犯行；此外復查無其他證據足以認定被告丁○○有該部分犯行，故被
    告丁○○被訴該部分販賣第二級毒品安非他命罪嫌，應屬不能證明，惟公訴人認
    為該部分與前開論罪科刑部分，具有連續犯裁判上一罪關係，本院爰就該部分不
    另為無罪諭知，併此敘明。
六、據上論斷，應依刑事訴訟法第三百六十九條第一項前段、第三百六十四條、第二
    百九十九條第一項前段、毒品危害防制條例第四條第二項、第十八條第一項、第
    十九條第一項、刑法第十一條前段、第五十六條判決如主文。
本案經檢察官王碧霞到庭執行職務。
中    華    民    國      九十一      年      六      月      十三      日
                                  臺灣高等法院臺南分院刑事第四庭
                                      審判長法官  宋    明    蒼
                                            法官  高    明    發
                                            法官  蔡    崇    義
右正本證明與原本無異。
如不服本判決，應於判決送達後十日內向本院提出上訴狀，其未敘述理由者並應於提
出上訴狀後十日內向本院補提理由書（應附繕本)。
                                      法院書記官  余    素    美
中    華    民    國      九十一      年      六      月      十四      日
附錄法條：
毒品危害防制條例第四條第二項：製造、運輸、販賣第二級毒品者，處無期徒或七年
                              以上有期徒刑，得併科新台幣七百萬元以下罰金。
